高雄高等行政法院判決
　　　　　　　　　　　　　　　　九十六年度訴字第二０二號
　　　　　　　　　　　　　　　.
原　　　告　揚波股份有限公司
代　表　人　甲○○
訴訟代理人　盧柏岑　律師
　　　　　　陳素芬　律師
被　　　告　嘉義市稅捐稽徵處
代　表　人　乙○○　○○
訴訟代理人　丙○○
　　　　　　丁○○
　　　　　　戊○○
上列當事人間因房屋稅事件，原告不服嘉義市政府中華民國九十
六年一月三日府法字第０九五００五六六一八號訴願決定，提起
行政訴訟。本院判決如下：
    主  文
原告之訴駁回。
訴訟費用由原告負擔。
    事  實
壹、事實概要：
緣原告所有坐落嘉義市○區○○里○○路○段四六一號房屋（下
稱系爭房屋）出租予家福股份有限公司（下稱家福公司）營業使
用。被告依據系爭房屋之使用執照、承租人提供之系爭房屋各層
實際使用情形及現場實地勘查結果，核定九十五年期房屋稅新台
幣（下同）三、二０六、一九八元；其中地下二層停車場（下稱
系爭地下停車場），係依據房屋稅條例第三條規定及財政部九十
四年一月十一日台財稅字第０九四０四五０五三一０號函釋意旨
，按非住家非營業用稅率核定稅額為四三三、九六八元。原告不
服，申請復查，未獲變更，提起訴願，亦經遭決定駁回，遂提起
本件行政訴訟。
貳、兩造聲明：
一、原告聲明求為判決：
（一）訴願決定及原處分關於地下二樓停車場房屋稅部分均撤銷
      。
（二）訴訟費用由被告負擔。
二、被告聲明求為判決：
（一）原告之訴駁回。
（二）訴訟費用由原告負擔。
參、兩造主張之理由：
甲、原告起訴意旨略謂：
一、系爭地下停車場無償供公眾使用，應免徵房屋稅：
（一）系爭地下停車場無償提供公共使用，依法得免徵房屋稅，
      有下列主管機關函釋可稽：１、「本案房屋如經稽徵機關
      以體育館歸類，亦應確實查明其實際使用情形，須無償供
      公眾遊憩使用者，始准予免徵房屋稅，如僅供住戶等特定
      對象使用，或非開放供一般公眾使用者，仍應依其使用情
      形按房屋稅條例第五條規定稅率課徵房屋稅。」財政部八
      十八年台財稅字第八八０三七七一九一號函釋。２、「主
      旨所述之開放空間建築物，如無償供公眾通行或休憩使用
      者，准予免徵房屋稅，但僅供住戶等特定對象使用，或非
      開放供一般公眾使用者，應依其使用情形按房屋稅條例第
      五條規定稅率課徵。」財政部七十九年台財稅字第七九０
      六九六五九一號函釋在案。３、「關於私有攤販集中場內
      之公共廁所，如經查明確係供公眾使用者，准予比照房屋
      稅條例第十五條第一項第四款規定，免徵房屋稅。」台灣
      省稅務局六十七年十二月二十九日稅三字第六八三七七號
      函釋。
（二）系爭地下停車場自始無償供一般公眾使用，完全未限制使
      用資格，進出亦無任何管制措施，一般大眾可自由進入使
      用，此為被告所是認，依上揭函釋，系爭地下停車場應屬
      依法免徵房屋稅之標的，此與被告主張之「除依法免徵房
      屋稅者外，應課徵房屋稅」相符。
（三）就系爭停車場實際使用情形而言，本件建物所在區域為商
      業區，建物對面有「中福夜市廣場」，側邊有「嘉樂福觀
      光夜市」（非家福公司開設經營），到「家樂福」購物中
      心者，會使用系爭地下停車場，而到夜市消費購物或附近
      商業區域的民眾，亦會將汽機車停放於系爭地下停車場。
（四）系爭地下停車場開放供公眾免費使用，對於該地區之民眾
      停車問題有相當助益，且原告及家福公司未從系爭地下停
      車場獲得收益。若此種無償供公眾使用之地下停車場要課
      徵房屋稅，無異處罰原告為公益而為之犧牲。甚且，將迫
      使原告或家福公司考量將系爭地下停車場改為非供公眾使
      用（限於家福公司之客戶才能使用）或改為收費停車場，
      對出入附近商圈之民眾而言，勢將造成相當不便並形成交
      通問題。兩相權衡，原處分對公益有不利影響，實有斟酌
      餘地。
二、財政部九十四年一月十一日台財稅字第０九四０四五０五三
    一０號函釋標準不明確，且違反平等原則，應不予適用：被
    告原依財政部六十六年函釋及八十五年函釋，核定系爭地下
    停車場免徵房屋稅，嗣改依前揭財政部九十四年函釋，系爭
    地下停車場與家福公司之營業不可分離，應按非住家非營業
    用稅率課徵房屋稅。惟財政部九十四年函釋規定標準不明確
    ，且未依地下停車場之實際使用情形予以區分適用稅率，有
    違平等原則，不應適用，說明如下：
（一）財政部六十六年二月二十六日台財稅字第三一二五０號函
      釋：「一、各類建築物地下室，僅為利用原有空間設置機
      器房、抽水機、停放車輛等使用而未收取費用或出租或由
      所有權人按月分擔水電、清潔、維護費而非營業者均應免
      徵房屋稅。二、各類建築物地下室如有供營業、辦公室或
      住家使用者，應按實際使用面積分別依有關稅率課徵房屋
      稅。三、各類建築物地下室供停車使用，而有按車收費或
      出租供停車使用，應按非住家非營業用稅率課徵房屋稅。
      四、各類建築物地下室其使用執照如為停車場，而不做停
      車使用者，應按地上建築物使用執照所載用途或都市計畫
      分區使用範圍分別課徵房屋稅。」
（二）財政部八十五年十月二十三日台財稅字第八五一九二一二
      九一函釋：「建築物之主建物出租，其地下停車場之停車
      位，併同提供承租人停車使用，且該停車位非供營業、按
      車收費或另行出租者，仍有本部六十六年二月二十六日台
      財稅第三一二五０號會商結論一規定免徵房屋稅之適用」
      。
（三）前揭財政部六十六年函釋依會商結論將各類建築物地下室
      之使用情形區分為四類。會商結論一說明地下室停車場「
      未收取費用或出租或非營業者」，免徵房屋稅。會商結論
      三說明地下室停車場「按車收費或出租」者，課徵非住家
      非營業房屋稅。會商結論三未提及「非供營業」，並非疏
      漏，蓋從會商結論二可知，所謂「營業與否」，是指地下
      室之空間非供停車使用，而「供營業、辦公室或住家使用
      者」，應按實際使用面積分別依有關稅率課徵房屋稅。例
      如，系爭地下二層，有部分空間非供停車使用，用以經營
      「卡式汽車美容營業」即是。財政部八十五年函釋亦同斯
      旨。
（四）至前揭財政部九十四年函釋除援引前揭六十六年函釋及八
      十五年函釋外，另稱：「地下室停車空間供建物住戶本身
      停放車輛，未涉營業行為者，方有免徵房屋稅之適用」、
      「如其係供營業、按車收費、出租或為營利事業本身業務
      需要所設置，而與營業具有不可分離之關係，雖未另外收
      費，應課以非住家非營業用房屋稅稅率」。相較於財政部
      六十六年及八十五年函釋，財政部九十四年函釋增加「為
      營利事業本身業務需要所設置，而與營業具有不可分離之
      關係」之要件。
（五）然前揭財政部九十四年函釋，並不適法：１、房屋稅條例
      第三條明定以房屋之使用價值為課稅依據，然財政部九十
      四年函釋，未考量地下室停車場有無收費產生收益，另以
      「與營業具有不可分離之關係」，作為應否課徵房屋稅之
      要件，有違上開法條規定之意旨。２、財政部九十四年函
      釋區分「營利事業自用」及「與營利事業之經營具有不可
      分離之關係」兩種，前者仍免徵房屋稅，後者則以非住家
      非營業用稅率課徵房屋稅。所謂「自用」包括供營利事業
      自己員工停放使用。惟員工為營利事業所必備要素，蓋營
      利事業之經營不一定有消費者來交易，卻一定有員工存在
      。供員工自行停放被認定為與營利事業之經營無不可分離
      之關係，而免徵房屋稅，則何謂「與營利事業之經營不可
      分離」，即不明確。３、房屋稅第十四條規定各政府機關
      、學校、郵政電信等事業免徵房屋稅，乃因該空間供公眾
      使用。而建築物之用途，視使用執照之登記而定，不管「
      辦公大樓」或「百貨商場」，均屬營利事業，其差別在於
      前者多為員工使用，後者除員工外另有消費者。在未收費
      或限制使用資格情形下，前者免徵房屋稅；後者（無償供
      公眾使用）反而要課徵房屋稅，輕重顯有失衡。４、依目
      前建築及都市計畫法令，主管機關均依法要求商業用建築
      物應配置適當停車空間，如都市計畫法第四十四條即規定
      應依土地使用分區及交通情形與預期之發展配置停車場所
      ，而非由建物所有人自行決定是否設置停車空間。就現今
      社會經濟情況而言，停車空間已成為建築物必要部分。且
      不可諱言者，營利事業建築物（百貨商場）設置停車空間
      ，當然具有便利公眾停車前往賣場購物之功能，如認為供
      公眾停車而公眾至賣場消費即與營利事業之經營不可分離
      ，則營利事業之地下停車場（不論有無收費），均無適用
      前揭財政部六十六年函釋之可能，蓋均與營利事業不可分
      離。５、主管機關或認為，百貨公司或購物中心如配置地
      下未收費停車場，可增加建物之使用價值。然查：何種附
      屬設施可增加建築物使用價值而應加價，本應由法令明定
      。例如，法令規定「電扶梯」、「中央空調」加價，但並
      未規定「未收費之地下室停車場應予加價」。況查，營利
      事業如以免費停車方式吸引消費者，此僅為營利事業希望
      透過免費停車提高營業額之期待而已，營利事業須負擔設
      置免費地下室停車場之成本，期待增加之營業額能否足敷
      停車場成本，並不必然。此由諸多百貨公司購物商場之地
      下停車場並非免費停車即明。從而，財政部九十四年函釋
      對地下停車場得否免徵房屋稅，增加「與營業具有不可分
      離之關係」之要件，解釋上並不明確，且與房屋稅法第三
      條之意旨不符，並不適法。
（六）前揭財政部九十四年函釋違反平等原則：房屋稅條例第五
      條依房屋不同使用價值，將房屋稅之稅率區分為「住家用
      」、「營業用」、「非住家非營業用」三種。房屋之「使
      用價值」須依實際使用情形與一般社會經濟情形為斷。以
      停車場應否及如何課徵房屋稅而言，稅捐主管機關向來以
      停車場為「地上或地下」、「有無收費」區分適用不同稅
      率：１、地上停車場而未收費者，按住家用稅率課徵房屋
      稅；地上停車場收費者，按非住家非營業用稅率課徵房屋
      稅，此有下列函釋可稽：（１）「地上立體停車場，收費
      者按非住家非營業用稅率；未收費者按住家用稅率課徵房
      屋稅」（財政部七十三年十月五日台財稅第六０七三一號
      函）。（２）「營利事業所有地面上建築物專供員工停放
      汽機車、自行車使用者，其房屋稅之課徵，比照本部七十
      三年十月五日台財稅第六０七三一號函釋示辦理」，亦即
      按住家用稅率課徵房屋稅（財政部八十七年九月十日台財
      稅第八七一九六三八六一號函）。（３）「汽車旅館地面
      一樓專供住宿旅客停車者，比照立體停車場，按非住家非
      營業稅率課徵房屋稅」（財政部八十七年九月十日台財稅
      第八七一九六三八六一號函）。２、稅捐主管機關認定地
      下室未收費之停車空間免徵房屋稅，不僅有法律上依據，
      同時也有政策上引導所有人或使用人利用地下室空間解決
      都市交通問題之功能。房屋稅之課徵對象為具有「使用價
      值」之建物，如位於地下室之空間未產生收益，依照房屋
      稅條例第三條、財政部六十六年函釋、八十五年函釋，即
      免徵房屋稅。依現今社會生活狀況，都市內建物在地下室
      配置適當停車空間，已成為建物不可或缺一部分，此與建
      物於地下室設置機房之道理相同，況地下室也具有法定避
      難空間之功能。政策上鼓勵人民設置停車場或將地下室供
      停車使用，因此，連設置於地面上之立體收費停車場，係
      按非住家非營業用稅率課徵房屋稅，而非按營業用稅率課
      徵。３、主管機關歷來以「地上／地下」、「收費／未收
      費」作為區分應否及如何課徵房屋稅之標準，但財政部九
      十四年函釋，卻使地下未收費停車場（原免徵房屋稅卻成
      為適用非住家非營業稅率）必須適用比地上未收費停車場
      （適用住家稅率）更高之稅率，破壞長久以來建立之合理
      區別標準，讓使用價值較低之地下未收費停車場反而必須
      適用較高之稅率，實有違平等原則。
三、縱認前揭財政部九十四年函釋為適法（此原告否認），被告
    與訴願機關認定系爭地下停車場與家福公司之營業具有不可
    分關係，亦有違誤：
（一）訴願決定理由略為：系爭地下停車場之房屋使用執照登記
      用途及內部裝潢配置方式，原始規劃即以經營大賣場需有
      停車空間供顧客停車使用為目的；因家福公司賣場停車便
      利，使民眾前往該賣場消費者眾多，該地下停車場事實上
      增加該房屋之利用價值；該地下停車場隨家福公司營業時
      間開放與關閉云云。
（二）按財政部九十四年函釋所稱「與營業具有不可分離關係」
      ，應與「按車收費、出租或營業」之概念相當，其共通之
      概念為該空間本身產生收益而屬課徵房屋稅之標的。如該
      空間本身未直接產生收益，則所謂「與營利事業之經營具
      有不可分離關係」，應係指「限於或專供至家福公司購物
      者停車使用」，始足當之，財政部八十七年台財稅字第八
      七一九六三八六一號函，亦採相同見解。該函釋認為汽車
      旅館之一樓車庫如專供投宿之旅客停車使用，則比照收費
      之立體停車場。是以，所謂「與營利事業之經營具有不可
      分離關係」，應係指「限於或專供至家福公司顧客停車使
      用」，應無疑義。
（三）系爭地下停車場與家福公司營業是否不可分離，至少應以
      系爭地下停車場是否限制使用資格，亦即僅有「家福公司
      購物之消費者始能使用」作為判斷基準。而系爭地下停車
      場開放給大眾免費停車使用，並無使用資格限制，也沒有
      任何出入管制措施，此有地下停車場現場出入照片可稽，
      對此雙方並無爭議。要到附近商業區域的民眾，都可以在
      此停放車輛。是系爭地下停車場與家福公司之營業並無不
      可分之關係。
（四）「停車場」之原始規劃當然是要作為停車場，與是否與營
      業不可分無必然關連，房屋欲合法做為停車場使用，其使
      用執照登記用途必然如此登記；做為停車場使用之房屋，
      自然亦在建築時做如此設計，此皆為一般合法地下停車場
      之通例，非系爭房屋所特有情形。惟訴願機關竟以上開二
      項理由即推論「顯見該地下停車場係屬樓上賣場因本身業
      務需要所設置」，係屬不當。如依訴願機關如此推論方式
      ，因為所有有經營營利活動之房屋，其若設有地下停車場
      ，該地下停車場在使用執照登記用途皆應登記為停車空間
      使用，且也都會為此目的而為裝潢配置，而依訴願機關之
      推論方式，皆須全部認定為與營業不可分離，則財政部九
      十四年函釋所列「為營利事業因本身業務需要所設置，而
      與營業具有不可分離之關係」要件即失去其區分意義。反
      言之，稅捐機關依首揭財政部六十六年函釋、八十五年函
      釋而免徵房屋稅之其他地下停車場，難道其原始規劃皆非
      作停車場使用方能免徵房屋稅。
（五）系爭地下停車場於賣場營業時間後有無關閉，應不影響系
      爭地下停車場無償供公眾使用之性質：參照財政部數項對
      於供公眾免費使用之空間得免徵房屋稅之函釋，其中有大
      樓內之「花園及閱覽室」、「體育館」（八十八年台財稅
      字八八０三七七一九一號函），亦有私有攤販集中市場內
      之公共廁所等（台灣省稅務局六十七年稅三字六八三七七
      號函）。該供公眾使用之空間，也有開放時間之限制（閱
      覽室、體育館不會二十四小時允許進入使用，市場內之公
      廁於市場營業時間結束後無法使用等），並不影響其無償
      供公眾使用之性質。是以，被告以系爭地下停車場於賣場
      營業時間經過後關閉，使一般公眾無法進入，而否定其供
      公眾使用之性質，並不正確。系爭地下停車場之在賣場營
      業時間結束後關閉，有安全及治安上考量。夜間無人狀態
      ，可能有不明人士入住、破壞甚或進行非法行為之虞。亦
      即，系爭地下停車場於營業時間結束後關閉，有正當理由
      。
（六）訴願決定以系爭地下停車場便利民眾停車，可能增加消費
      者至賣場消費，即認定因而增加系爭房屋之使用價值而與
      樓上賣場之營業有不可分離，亦不正確：所有之地下停車
      場之設置皆會便利附近民眾停車，與其是否與同一建築物
      之營利事業之營業有無不可分離關係無關。尤其，系爭地
      下未收費停車場所在區域有許多不同商店，因為系爭地下
      停車場係開放大眾使用，前往其他商家消費的民眾、甚至
      其他商家工作人員皆使用系爭地下停車場，間接促進附近
      整體商圈繁榮。因此，即便如訴願理由所稱，系爭地下停
      車場增加系爭房屋之使用價值，則系爭停車場之設置亦同
      樣增加了附近其他房屋之使用價值，如此，何能因此認定
      系爭地下停車場僅與家福公司賣場之營業有不可分離之關
      係？顯見訴願決定並不足採。是系爭停車場無償供公眾使
      用，與家福公司賣場之營業並無不可分離之關係，縱適用
      財政部九十四年函釋，系爭停車場仍不應課徵房屋稅。
四、依九十四年函釋，系爭地下停車場供員工停車部分，應按實
    際使用面積免課房屋稅：
（一）系爭地下停車場承租人家福公司嘉義店員工甚多，單開車
      上下班者至少有二十幾位。因此，系爭地下停車場有規劃
      停車空間供員工免費停放使用，面積約一、九八一平方公
      尺，其他部分開放供公眾免費使用。
（二）被告同意縱採九十四年函釋，系爭地下停車場供承租人自
      己（承租人之員工）使用部分，仍得免徵房屋稅。被告亦
      承認，系爭停車場有部分空間，供家福公司員工停放。然
      被告卻認為系爭地下停車場供家福公司員工使用部分「．
      ．．並未與前往家福公司購物之消費者停車空間有明顯區
      隔．．．」為由，認定不能免徵房屋稅。惟按房屋稅法第
      五條第三款明定：「房屋同時作住家及非住家用者，應以
      實際使用面積，分別按住家用或非住家用稅率，課徵房屋
      稅。」明揭斯旨。員工停車實際上必然會占去一定空間，
      致他人不能再用，此與有無劃定特定區域無關。被告以形
      式上有無畫線，作為認定之標準，顯不符房屋稅條例第五
      條按「實際使用」課徵房屋稅之規定不符。
（三）訴願決定則認：員工使用部分「．．．雖與是否劃定特定
      範圍無必然關係，應按其實際使用面積分別計課房屋稅（
      亦即承認被告以有無畫線區分員工使用部分之認定方式並
      不正確）」，但訴願機關卻又認為「惟納稅義務人應提出
      確供員工使用之切實證據．．．」而認為原告未提出證明
      確認員工停車之空間為何，因而維持原處分云云。然查，
      被告既承認系爭地下停車場有部分空間供家福公司員工使
      用，且訴願決定亦同意不應以形式上有無畫線作為認定標
      準，訴願決定即應撤銷原處分，命被告查明系爭停車場供
      員工使用之面積。況查，原告事實上已提出員工車輛表供
      參，縱使被告不同意原告所主張之面積，被告亦應依職權
      自行認定供員工使用之面積究竟有多少。訴願決定將應由
      被告行使職權認定之事項，卻宣稱原告未舉證，因此被告
      無庸依職權認定，實有未洽。
五、系爭地下停車場供公眾無償使用，以非住家非營業稅率課徵
    房屋稅，違反平等原則：
（一）被告適用財政部九十四年函釋，對系爭地下未收費停車場
      以非住家非營業用稅率課徵房屋稅，並宣稱系爭停車場與
      汽車旅館一樓房屋專供住宿旅客停車使用之車庫本質上相
      同，與地上立體停車場係整棟專供停車場使用所增加之使
      用價值不同，因此對系爭地下停車場課徵非住家非營業稅
      率，並未違反平等原則云云，然訴願決定對此則無明確說
      明。
（二）依前揭說明，主管機關歷來以「地上／地下」、「收費／
      未收費」作為應否及如何課徵房屋稅之標準。「收費與否
      」影響該空間之使用價值，此以財政部七十三年函釋依「
      收費與否」作為適用不同稅率判準之理由。如何適用不同
      稅率，是否以「整棟建築」供停車使用並非關鍵，「有無
      收費」才是關鍵。是被告認為系爭地下停車場性質上較接
      近汽車旅館之停車車庫（地上停車場），而非地上未收費
      之立體停車場，實屬無理。財政部八十七年九月十日台財
      稅字第八七一九六三八六一函釋說明汽車旅館應比照立體
      停車場，而被告卻稱系爭地下停車場應比照汽車旅館而非
      立體停車場，實有矛盾。
（三）再依財政部八十三年十月二十六日台財稅字第八三一六一
      六六七九號函釋載明「營利事業所有地面上建築物專供員
      工停放汽機車、自行車使用者，其房屋稅之課徵，比照本
      部七十三年十月五日台財稅第六０七三一號函釋示辦理。
      」亦即營利事業地面上未收費之停車場，仍以住家稅率課
      徵房屋稅。系爭地下停車場沒有收費，為何反而比地面未
      收費之停車場適用更高稅率？被告故意忽略此一函釋，主
      張系爭未收費地下停車場以「非住家非營業用」稅率課徵
      不違反平等原則，實無理由。
（四）縱認為系爭地下未收費停車場應課徵房屋稅，至少亦應比
      照地上未收費之停車場，按住家用稅率課徵房屋稅。否則
      同樣都沒有收費，結果「地下未收費停車場」按非住家非
      營業用稅率課徵，而「地上未收費停車場」反而僅按住家
      用稅率課徵，同樣未收費卻變成「地下比地上更不利」之
      錯置情形，輕重顯然失衡。
六、綜上所述，系爭地下停車場無償供公眾使用，與承租人之營
    業並無不可分離之關係，應免徵房屋稅；被告機關對員工使
    用部分未免徵房屋稅，並不適法；對系爭地下停車場課徵非
    住家非營業房屋稅率，亦違反平等原則，乃訴請判決如聲明
    所示等語。
乙、被告答辯意旨略謂：
一、按「房屋稅，以附著於土地之各種房屋，及有關增加該房屋
    使用價值之建築物，為課徵對象」「房屋稅依房屋現值，按
    左列稅率課徵之：一、住家用房屋最低不得少於其房屋現值
    百分之一點二，最高不得超過百分之二，但自住房屋為其房
    屋現值百分之一點二。二、非住家用房屋，其為營業用者，
    最低不得少於其房屋現值百分之三，最高不得超過百分之五
    ，其為私人醫院、診所、自由職業事務所及人民團體等非營
    業用者，最低不得少於其房屋現值百分之一點五，最高不得
    超過百分之二點五。．．．」為房屋稅條例第三條、第五條
    所明定。次按「第一條本自治條例依房屋稅條例第六條制定
    之。第二條、本市房屋稅徵收率規定如下：一、營業用房屋
    按其現值課徵百分之三。二、住家用及自住房屋按其現值課
    徵百分之一點二。三、私人醫院、診所、自由職業事務所、
    補習班及人民團體等非營業用房屋，按其現值課徵百分之一
    點五。第三條、本自治條例自八十八年七月一日施行。本自
    治條例修正條文自九十年七月一日施行」為修正後嘉義市房
    屋稅徵收率自治條例定有明文。又按「查房屋稅條例第五條
    規定，房屋按實際使用情形不同，分別依住家用、非住家營
    業用、非住家非營業用稅率課徵房屋稅。本部六十六年二月
    二十六日台財稅第三一二五０號函釋略以：『一、各類建築
    物地下室，僅為利用原有空間設置機器房、抽水機、停放車
    輛等使用而未收取費用或未出租或由所有權人按月分擔水電
    、清潔、維護費而非營業者，均應免徵房屋稅。．．．三、
    各類建築物地下室供停車使用，而有按車收費或出租供停車
    使用者，應按非住家非營業用稅率課徵房屋稅。．．．』。
    又本部八十五年十月二十三日台財稅第八五一九二一二九一
    號函釋，建築物之主建物出租，其地下停車場之停車位，併
    同提供承租人停車使用，且該停車位非供營業、按車收費或
    另行出租者，仍有本部六十六年二月二十六日台財稅第三一
    二五０號函會商結論一規定免徵房屋稅之適用。準此，有關
    各類建築物地下室，設置停車空間供其建物本身住戶停放車
    輛，而未涉營業行為者，該地下室停車空間方有免徵房屋稅
    規定之適用。至建築物之停車空間，如其停車位係供營業、
    按車收費、出租或為營利事業因本身業務需要所設置，而與
    營業具有不可分離之關係，則應課以非住家非營業用房屋稅
    稅率。」為財政部九十四年一月十一日台財稅字第０九四０
    四五０五三一０號函核釋有案。
二、私有房屋除房屋稅條例第十五條所列舉免稅外，尚無其他免
    稅之規定，均應依同條例第三條（房屋稅係以附著於土地之
    各種房屋，及有關增加該房屋使用價值之建築物，為課徵對
    象）課徵房屋稅，依建築法第四條規定，地下停車空間屬主
    建物，為房屋稅條例第三條所明定屬應課稅範圍，系爭地下
    停車場為嘉義市○區○○里○○路○段四六一號房屋之基礎
    建物，又非同條例第十五條所列舉之房屋，自為房屋稅之課
    徵標的。其次財政部九十四年一月十一日台財稅字第０九四
    ０四五０五三一０號函釋，闡釋地下停車場符合免稅之要件
    ，該要件之一為「未涉營業行為者」，該地下室停車空間方
    有免徵房屋稅規定之適用。換言之，如其停車位係供營業，
    按車收費、出租或為營利事業因本身業務需要所設置，而與
    營利事業之經營具有不可分離關係，則其地下室停車場應排
    除免稅規定之適用，課以非住家非營業用房屋稅率。系爭房
    屋地下室停車場係供前往家褔公司消費之顧客停車使用方便
    ，因本身業務需要所設置，涉營業行為，與無償供公眾使用
    未涉營業行為之情形明顯不同，又揆其房屋使用執照登記用
    途及內部裝潢配置方式，原始規畫即以經營大賣場供顧客停
    車使用為目的，且經多次查證確實與營利事業家福公司之經
    營大賣場具有不可分離關係，自應依法課徵房屋稅。原告日
    後是否要向前往停車之人收取費用，乃其自身利益考量之問
    題，對公益是否影響，亦與系爭地下室停車場房屋稅依法核
    課無涉。
三、人民有依法律納稅之義務，為憲法第十九條所明定，所謂依
    法律納稅，兼指納稅及免稅之範圍，均應依法律之明文，惟
    法律條文適用時發生疑義者，主管機關自得為符合立法意旨
    之闡釋。
（一）系爭地下停車場九十五年房屋稅一開始即依房屋稅條例等
      相關法令及財政部九十四年一月十一日台財稅字第０九四
      ０四五０五三一０號函釋意旨，按非住家非營業稅率核課
      ，並無原告所稱「被告機關原依六十六年函釋、八十五年
      函釋，核定爭地下停車場免徵房屋稅，嗣改稱依財政部九
      十四年函釋課徵系爭地下停車場與家福公司之營業不可分
      離，應按非住家非營業用稅率課徵房屋稅。」之情事，合
      先敘明。
（二）依房屋稅條例第三條規定，凡附著於土地之各種房屋，及
      有關增加該房屋使用價值之建築物，除依法得免徵房屋稅
      者外，均屬房屋稅之課徵對象。特別規定，財政部為疏解
      停車位不足，而為放寬房屋稅率之課徵，而作出六十六年
      二月二十六日台財稅第三一二五０號函釋及八十五年十月
      二十三日台財稅第八五一九二一二九一號函釋，就公有或
      私有房屋地下室，其供停車使用，而有按車收費或出租供
      停車使用者，改按非住家非營業用稅率課徵房屋稅，不再
      按營業用房屋稅率課徵，其供停車使用而未收費、未出租
      且非供營業者或由所有權人按月分攤水電費、清潔費而非
      營業者可免徵房屋稅，即地下停車場欲符合免徵房屋稅要
      件者，須以非供營業使用始足當之。財政部復於九十四年
      一月十一日以台財稅字第０九四０四五０五三一０號函：
      「．．．本部六十六年二月二十六日台財稅第三一二五０
      號函略以．．．。又本部八十五年一０月二十三日台財稅
      第八五一九二一二九一號函函釋．．．。準此，有關各類
      建築物地下室，設置停車空間供其建物本身住戶停放車輛
      ，而未涉營業行為者，該地下室停車空間方有免徵房屋稅
      規定之適用。至建築物之停車空間，如其停車位係供營業
      、按車收費、出租或為營利事業因本身業務需要所設置，
      而與營業具有不可分離之關係，則應課以非住家非營業用
      房屋稅稅率。」是財政部上開函釋乃係就「非供營業使用
      」部分進一步闡明，亦即地下停車場，如屬因本身業務需
      要所設置，而與營業具有不可分離之關係者，即非「非供
      營業使用」，從而應對該地下停車場課以非住家非營業用
      房屋稅。準此，財政部九十四年函釋顯為六十六年二月二
      十六日台財稅第三一二五０號函釋及八十五年十月二十三
      日台財稅第八五一九二一二九一號函釋之延續補充說明，
      並非就所適用之法令變更而重新核釋，要無疑義（高雄高
      等行政法院九十五年度訴字第三六九號判決）。則原告稱
      財政部九十四年函釋不應適用，「與營業具有不可分離關
      係」即應課徵房屋稅，解釋上並不明確，且與房屋稅條例
      第三條之意旨不符，應不適用云云，顯係對法律之誤解，
      並不可採。
（三）司法院釋字第二一七號解釋，憲法第七條所定之平等權並
      非絕對、機械之形式上平等，係為保障人民在法律上地位
      之實質平等，並不限制法律授權主管機關，斟酌具體案件
      事實上之差異及立法之目的，而為合理之不同處置，平等
      原則係支配國家各部門職權行使之原則，指相同事件應為
      相同之處理，不同之事件應為不同之處理。財政部有關地
      下停車場課稅之函釋，除符合「未涉營業行為」外，不管
      有無收費均應按非住家非營業用稅率課徵房屋稅，並無不
      同之處理。又依房屋稅條例第五條規定，房屋稅依房屋現
      值，按不同使用情形分為住家用、營業用、非住家非營業
      用三種稅率，依據該條例之規定，立體停車場如有收費營
      業，本應按營業用稅率課徵，惟為解決市區停車困難之問
      題，財政部於七十三年本於職權以行政命令規範按降一級
      非住家非營業用稅率課徵，嗣後八十三年函釋營利事業所
      有地面上建築物專供員工停放汽機車使用房屋（非營業按
      住家用稅率課徵）及八十七年函釋汽車旅館一樓專供住宿
      旅客停車使用之車庫（營業使用按非住家非營業用稅率課
      徵），准予比照七十三年函釋立體停車場課稅之標準，經
      查係延續一貫之政策目的，地上停車場依使用情形不同，
      課以不同之房屋稅率，核課標準有其一致性並無互相矛盾
      之處。再依財政部歷年函釋意旨，對於地上立體停車場，
      汽車旅館及地下停車場等，其稅率之核定為主管機關斟酌
      具體案件實際使用情形及區分事實上之差異及立法之目的
      ，而為合理之不同處置，並非完全以地上／地下、收費／
      未收費、作為區分如何課徵房屋稅，對於本質及使用情形
      相同之房屋，核課一致之稅率，並無違反平等原則。原告
      所言違反平等原則，應係對法律之誤解。
四、系爭房屋係原告出租土地由承租人家福公司興建做大賣場使
    用，家福公司當時興建地下停車場之規畫及設計，主要為方
    便其顧客購物停車使用，停放地下停車場之車輛，大部分為
    前往消費之顧客，乃不爭之事實，原告亦未否認，其興建目
    的依一般經驗法則，應非單純為開放空間供大眾免費停車使
    用，主要係因賣場地點交通流量大，如不興建大型停車場，
    消費者將因停車困難，而改往其他賣場消費，足見其地下室
    停車場之興建與家福公司供本身之經營需要而設置，自始即
    與其營利事業具有相當之關連性及與不可分離性，係無庸置
    疑。且該地下室停車場亦隨家福公司營業、打烊時間開放與
    關閉，主要專供其顧客使用灼然甚明；至其未收費、未管制
    進出係該公司營運成本考量及管理運作之問題，若因此導致
    非其顧客可至該處停放車輛，係屬對第三人之反射利益，並
    不影響該停車場與該公司業務之經營具不可分離關係之認定
    。又房屋稅之徵免係依房屋稅相關法令規定與實際使用情況
    認定，本處依其使用執照等書面資料及實地勘查硬體設備動
    線證實系爭地下室供其顧客停車使用，足以認定其「與營業
    具有不可分離關係」，此由承租公司全省各營業處所及其他
    大賣場均被稽徵機關認定其地下室停車場與營業不可分離，
    而按非住非營稅率核課即可明瞭（詳見各縣市核課情形一覽
    表），被告認定系爭地下室停車場「與營業具有不可分離關
    係」尚非無據。原告主張「與營業具有不可分離關係」應指
    「限於或專供至家福公司顧客停車使用」一節，難認有理。
五、系爭房屋現有地上二樓（非屬房屋稅課稅範圍）、地面層（
    非屬房屋稅課稅範圍，停放機車）及地下二樓等三處停車場
    ，其員工雖多人登記有車輛所有權，惟未必均開車上班（或
    許車輛係供其家屬使用），若開車上班其停放於何處？家福
    公司未提出確切之規劃與證據，無法認定員工專屬停車面積
    為何，致不能依實際使用情形分別徵免。又「七十五年十月
    一日台財稅第七五二八五０八號函釋，營利事業使用之員工
    專用宿舍及其附設員工餐廳，與其他部分房屋使用情形有明
    確界線劃分者，准按住家用稅率課徵房屋稅。」揆其規範意
    旨，明確界線劃分應為區分徵免之證明方法之一。原告如主
    張部分面積係供員工使用，應免徵房屋稅，則依舉證責任分
    配之原則，自應就此有利於己之事實，負舉證責任。被告實
    地勘查結果，系爭地下二樓停車場自始未設置員工專用停車
    空間，將員工停車之區域與供顧客停車之區域明顯劃分開來
    ，且原告迄今僅提出員工車輛表供參，並無法提出確實員工
    停車之使用空間，以供被告核課房屋稅之依據，是被告考量
    系爭房屋尚有地上二層等非屬房屋稅課稅範圍之露天停車場
    ，乃就系爭地下二樓所有之停車空間均核課房屋稅，依法尚
    無不合。
  理  由
一、按「本條例用辭之定義如左：一、房屋，指固定於土地上之
    建築物，供營業、工作或住宅用者。二、增加該房屋使用價
    值之建築物，指附屬於應徵房屋稅房屋之其他建築物，因而
    增加該房屋之使用價值者。」「房屋稅，以附著於土地之各
    種房屋，及有關增加該房屋使用價值之建築物，為課徵對象
    。」「房屋稅依房屋現值，按左列稅率課徵之：一、住家用
    房屋最低不得少於其房屋現值百分之一點二，最高不得超過
    百分之二。但自住房屋為其房屋現值百分之一點二。二、非
    住家用房屋，其為營業用者，最低不得少於其房屋現值百分
    之三，最高不得超過百分之五。其為私人醫院、診所、自由
    職業事務所及人民團體等非營業用者，最低不得少於其房屋
    現值百分之一點五，最高不得超過百分之二點五。三、房屋
    同時作住家及非住家用者，應以實際使用面積，分別按住家
    用或非住家用稅率，課徵房屋稅。但非住家用者，課稅面積
    最低不得少於全部面積六分之一。」「稅捐之核課期間，依
    左列規定：．．．二、依法應由納稅義務人實貼之印花稅，
    及應由稅捐稽徵機關依稅籍底冊或查得資料核定課徵之稅捐
    ，其核課期間為五年。．．．在前項核課期間內，經另發現
    應徵之稅捐者，仍應依法補徵或並予處罰，在核課期間內未
    經發現者，以後不得再補稅處罰。」分別為房屋稅條例第二
    條、第三條、第五條及稅捐稽徵法第二十一條所明定。次按
    「本自治條例依房屋稅條例第六條制定之。」「本市房屋稅
    徵收率規定如下：一、營業用房屋按其現值課徵百分之三。
    二、住家用及自住房屋按其現值課徵百分之一點二。三、私
    人醫院、診所、自由職業事務所、補習班及人民團體等非營
    業用房屋，按其現值課徵百分之一點五。」「本自治條例自
    八十八年七月一日施行。本自治條例修正條文自九十年七月
    一日施行。」亦分別為嘉義市房屋稅徵收率自治條例第一條
    、第二條及第三條所規定。又財政部於六十六年二月二十六
    日以台財稅字第三一二五０號函釋稱：「部分房屋地下室曾
    收取少許管理費，而須按營業用房屋課稅，致其收費尚不足
    納稅之負擔，因之多有關閉地下室不為使用情形，致造成市
    區停車之嚴重問題，經有關單位研討，並獲致結論如次：一
    、各類建築物地下室，僅為利用原有空間設置機器房、抽水
    機、停放車輛等使用而未收取費用或未出租或由所有權人按
    月分擔水電、清潔、維護費而非營業者，均應予免徵房屋稅
    。二、各類建築物地下室如有供營業、辦公或住家使用者，
    應按實際使用面積分別依有關稅率課徵房屋稅。三、各類建
    築物地下室供停車使用，而有按車收費或出租供停車使用者
    ，應按非住家非營業用稅率課徵房屋稅。四、各類建築物地
    下室其使用執照如為停車場，而不作停車使用者，應按地上
    建築物使用執照所載用途或都市計晝分區使用範圍分別計課
    房屋稅。」財政部此一解釋係為舒解停車位不足，而本於權
    責解釋法規而放寬房屋稅率之課徵，自無違背房屋稅條例之
    立法精神，本院自得予以援用。又財政部八十五年十月二十
    三日台財稅字第八五一九二一二九一號函釋復謂：「建築物
    之主建築物出租，其地下停車場之停車位，併同提供承租人
    停車使用，且該停車位非供營業、按車收費或另行出租者，
    仍有本部六十六年二月二十六日以台財稅字第三一二五０號
    函會商結論－規定免徵房屋稅之適用。．．．」亦同上開函
    釋之意旨。是依上開二則函釋說明，有關各類建築物地下室
    設有停車空間而供其建物本身住戶停放車輛，而未涉及營業
    行為者，該地下室停車空間始有免徵房屋稅之適用甚明。
二、本件原告所有坐落嘉義市○區○○里○○路○段四六一號房
    屋出租予家福公司營業使用，被告依據系爭房屋使用執照、
    承租人提供之該房屋各層實際使用情形及現場實地勘查結果
    ，核定系爭房屋九十五年期房屋稅三、二０六、一九八元；
    其中系爭地下停車場，係依據房屋稅條例第三條規定及財政
    部九十四年一月十一日台財稅字第０九四０四五０五三一０
    號函釋意旨，按非住家非營業用稅率核定稅額為四三三、九
    六八元，此有九十五年房屋稅繳款書及房屋稅課稅明細表附
    原處分卷可稽，洵堪認定。而原告提起本件訴訟無非主張系
    爭地下停車場為無償供公眾使用，且與家福公司之營業並無
    不可分關係，不應課徵房屋稅，財政部九十四年一月十一日
    台財稅字第０九四０四五０五三一０號函標準不明確，違反
    房屋稅條例第三條規定，並違反平等原則云云，資為爭執。
三、經查，按首揭房屋稅條例第三條規定，房屋稅以附著於土地
    之各種房屋，及有關增加該房屋使用價值之建築物，為課徵
    對象。是依上開規定，凡附著於土地之各種房屋，及有關增
    加該房屋使用價值之建築物，除依法得免徵房屋稅者外，均
    屬房屋稅之課徵對象。本件系爭地下停車場為嘉義市○區○
    ○里○○路○段四六一號房屋之基礎建物，又非同條例第十
    五條所規定之房屋，自為房屋稅之課徵標的。其次，財政部
    為舒解停車位不足，放寬房屋稅率之課徵，就公有或私有房
    屋地下室，其供停車使用，而有按車收費或出租供停車使用
    者，改按非住家非營業用稅率課徵房屋稅，不再按營業用房
    屋稅率課徵，而作出財政部六十六年二月二十六日台財稅第
    三一二五０號函釋，已如前述；又財政部八十五年十月二十
    三日台財稅第八五一九二一二九一號函釋與前揭六十六年函
    釋立場一致，即地下停車場欲符合免徵房屋稅要件者，須以
    非供營業使用始足當之。另高雄縣政府稅捐稽徵處因家福公
    司其分公司營業處遍及各縣市，其地上與地下停車場房屋稅
    之課徵標準各縣市不盡一致，故請財政部針對營業處所之地
    下停車場該課以何種稅率作出更明確之闡釋，財政部遂於九
    十四年一月十一日以台財稅字第０九四０四五０五三一０號
    函就有關家福公司申請其坐落高雄縣鳳山市等九家分公司營
    業處所之地下室供停車場使用部分免徵房屋稅案答覆稱：「
    二、．．．本部六十六年二月二十六日台財稅第三一二五０
    號函略以．．．。又本部八十五年十月二十三日台財稅第八
    五一九二一二九一號函釋．．．。準此，有關各類建築物地
    下室，設置停車空間供其建物本身住戶停放車輛，而未涉營
    業行為者，該地下室停車空間方有免徵房屋稅規定之適用。
    至建築物之停車空間，如其停車位係供營業、按車收費、出
    租或為營利事業因本身業務需要所設置，而與營業具有不可
    分離之關係，則應課以非住家非營業用房屋稅稅率。」是財
    政部上開九十四年函釋乃係就「非供營業使用」部分進一步
    闡明，亦即地下室設停車場，如屬因本身業務需要所設置，
    而與營業具有不可分離之關係者，即非「非供營業使用」，
    從而應對該地下室停車場課以非住家非營業用房屋稅。準此
    ，財政部九十四年之函釋顯為六十六年二月二十六日台財稅
    第三一二五０號函釋及八十五年十月二十三日台財稅第八五
    一九二一二九一號函釋之延續補充說明，要無疑義。則原告
    主張上開財政部九十四年函釋另以「與營業具有不可分離之
    關係」，作為應否課徵房屋稅之要件，與房屋稅條例第三條
    之意旨不符，應係誤解，並不可採。
四、第查，本件原告係出租土地由承租人家福公司興建系爭房屋
    做大賣場使用，而系爭地下停車場於出入口處設置鐵捲門，
    於營業時間之外並未開放供一般民眾停放車輛使用；另依系
    爭房屋使用執照用途觀之，整棟建物自始地下停車場之設置
    即朝賣場使用規劃設計，其入口、出口均針對前往賣場消費
    停車使用設計，地下停車場之出、入口並非供前往附近觀光
    夜市消費者或民眾免費停車，顯見其地下二樓停車空間之設
    計自始即與家福公司所經營大賣場之營業具有不可分離關係
    ，且坊間大賣場業者為招攬顧客前往消費，增加營業額，乃
    於地下室或附近空地興建停車場，以方便顧客停車，免受尋
    找停車位之苦，將可提高消費者前往之意願，足見其地下室
    停車場之興建與該公司營利事業之經營自始即具有相當之關
    連性及不可分離性。至於該停車場未有收取費用，為商家吸
    引顧客前來消費之手段之一，為經營策略之運用，雖然未必
    每一位停車的人皆會至賣場消費，或者，縱進入賣場卻未消
    費，但類此情形究竟僅是少數，其影響賣場之營業額殊屬有
    限，要難因此而認為其所設置之停車場與營業無關，而可加
    以切割分離。基此，家福公司向原告承租系爭房屋之地下二
    樓停車場，藉以招攬客源，與營業具有不可分離之關係，要
    無庸疑。則原告主張上揭財政部九十四年函釋所稱之「與營
    業具有不可分離關係」，須該空間本身直接產生收益，即所
    謂「與營利事業之經營具有不可分離關係」，應係指「限於
    或專供至家福公司購物者停車使用」始能謂之。然系爭地下
    停車場既可供要到附近商業區域的民眾無償使用，故系爭地
    下停車場與家福公司之營業並無不可分之關係云云，自不足
    為採。至於原告日後是否要向前來停車之人收取費用，乃其
    自身利益考量之問題，要不影響系爭地下停車場應課以非住
    家非營業用房屋稅之判斷。從而被告對系爭地下室停車場課
    以非住家非營業用房屋稅，尚無不當。是原告主張主管機關
    歷來以「地上／地下」、「收費／未收費」作為區分應否及
    如何課徵房屋稅之標準，但財政部九十四年函釋，卻使地下
    未收費停車場（適用非住家非營業稅率）必須適用比地上未
    收費停車場（適用住家用稅率）更高之稅率，實有違平等原
    則云云，亦非的論。
五、另按地下室停車場應課徵房屋稅之面積，應以該地下室因營
    利事業本身需要而設置，而與營業具有不可分離之關係者為
    限，業如前述（財政部九十四年一月十一日台財稅字第０九
    四０四五０五三一０號函釋參照）。又此應課徵房屋稅之面
    積，雖與是否劃定特定範圍無必然關係，惟仍應按實際使用
    面積計課房屋稅。準此以觀，如部分面積係供員工使用，且
    未收取任何費用，即屬自用，亦非與其營業有不可分離關係
    ，則自應屬免徵房屋稅之範圍。是原告如主張部分面積係供
    員工使用，應免徵房屋稅，則依舉證責任分配之原則，原告
    自應就此有利於己之事實，負舉證責任。經查，系爭地下室
    停車場自始未設置員工專用停車空間，將員工停車之區域與
    供顧客停車之區域明顯劃分開來，此為原告所不否認，抑且
    ，原告迄本件審理終結止，僅提出員工車輛表供參，並無法
    提出確實員工停車之使用空間，以供被告核課房屋稅之依據
    ，是被告考量系爭房屋尚有地上二層非屬房屋稅課稅範圍之
    露天停車場，乃就系爭地下室所有之停車空間均核課房屋稅
    ，依法尚無不合。
六、綜上所述，原告之主張，並不可採。從而，被告依房屋稅條
    例第三條規定及財政部九十四年一月十一日台財稅字第０九
    四０四五０五三一０號函釋意旨，就系爭地下停車場按非住
    家非營業用稅率核定稅額為四三三、九六八元，並無違誤，
    訴願決定予以維持，亦無不合。原告提起本件訴訟，求為撤
    銷，為無理由，應予駁回。又本件事證已臻明確，兩造其餘
    攻擊防禦方法與判決結果不生影響，爰不一一論述，附此敘
    明。
據上論結，本件原告之訴為無理由，依行政訴訟法第一百九十五
條第一項後段、第九十八條第三項前段，判決如主文。
中　　華　　民　　國　九十六　年　　七　　月　 十七 　日
                  第一庭審判長法  官　呂佳徵
                              法  官　林勇奮
                              法  官　蘇秋津
以上正本係照原本作成。
如不服本判決，應於判決送達後二十日內向本院提出上訴書狀，
其未表明上訴理由者，應於提起上訴後二十日內向本院提出上訴
理由書（須按對造人數附繕本）；如於本判決宣示或公告後送達
前提起上訴者，應於判決送達後二十日內補提上訴理由書（須附
繕本）。未表明上訴理由者，逕以裁定駁回。
提起上訴應預繳送達用雙掛號郵票七份（每份三十四元）。
中　　華　　民　　國　九十六　年　　七　　月　 二十 　日
　　　　　　　　　　　　　　　書記官  陳嬿如
